臺灣臺南地方法院刑事判決　　　　　　　　　　　　　九十三年度交易緝字第四號
　　公　訴　人　臺灣台南地方法院檢察署檢察官
　　被　　　告　甲○○
右列被告因過失傷害案件，經檢察官提起公訴（九十一年度偵字第一二九三五號），
被告就犯罪事實為有罪之陳述，經本院裁定以簡式審判程序審理並判決如左：
    主  文
甲○○因過失傷害人致重傷，處有期徒刑捌月。
    事  實
一、甲○○明知自己未考領重型機車之駕駛執照不得騎乘重型機車，竟於民國九十一
    年八月二十四日晚上十時三十分許，騎乘車牌號碼ＭＯＸ—二三０號重型機車，
    沿台南縣西港鄉○○路由南往北方向即臺南市往佳里鎮方向行駛，行經速限四十
    公里之該路期美公司前時，本應注意汽車行駛時，駕駛人應注意車前狀況，並隨
    時採取必要安全措施；汽車在同一車道行駛時，除擬超越前車外，後車與前車之
    間應保持隨時可以煞停之距離；行車速度，依標誌或標線之規定行駛。而依當時
    天氣晴朗、路面乾燥、無缺陷、無障礙物，且視距良好等情，客觀上亦無不能注
    意之情形。詎其竟疏未注意，在行經上開地點（行車速度為每小時四十公里）時
    ，貿然以時速逾七十公里之車速行駛。適乙○○騎乘車牌號碼ＭＰＤ—四八二號
    之殘障人士改裝用之重型機車，沿台南縣西港鄉○○路，亦由南向北行駛於甲○
    ○所騎乘之重型機車之正前方，甲○○因未注意車前狀況且超速行駛，致未能即
    時煞停其重型機車，造成其重型機車由後方追撞乙○○所騎乘之前開重型機車左
    後側，造成乙○○硬腦膜外出血，頭部脊髓挫傷、伴四肢全癱，迄今仍四肢癱瘓
    及呼吸衰竭之重傷害。甲○○於肇事後，犯罪未被有偵查權之公務員或機關發覺
    前，即向據報到場處理之台南縣警察局佳里分局西港分駐所警員表明係肇事車輛
    之駕駛人而自首，並進而接受裁判。
二、案經乙○○告訴臺南縣警察局佳里分局報告台灣臺南地方法院檢察署檢察官偵查
    起訴。
    理  由
一、訊據被告甲○○對於右開時、地未考領重型機車駕駛執照騎乘重型機車，未注意
    車前狀況，未與前車保持隨時可以煞停之距離，且超速行駛，即貿然直駛撞及被
    害人乙○○，致乙○○受有硬腦膜外出血，頭部脊髓挫傷、伴四肢全癱之傷害，
    經送醫急救後呈四肢癱瘓、呼吸衰竭之重傷害之事實均坦承不諱，核與被害人乙
    ○○於警詢中指述情節相符（詳警卷第一頁至第三頁背面），復有道路交通事故
    現場圖、道路交通事故調查報告表一紙、道路交通事故現場蒐證照片六幀及交通
    部公路總局嘉義區監理所麻豆監理站函一紙在卷可資佐證。而被害人乙○○係因
    本件車禍受有如事實欄所示之傷害，且因接受緊急開顱手術治療後意識恢復清醒
    ，但遺存四肢癱瘓呼吸衰竭需長時間使用呼吸器，住院中亦併發肺炎、腸阻塞及
    泌尿道感染等症狀，依其目前四肢癱瘓及呼吸衰竭之狀況，的確達到重大不治之
    程度，而治療經半年以上未見好轉，於臨床經驗上亦已達難有好轉之可能，亦有
    佳里綜合醫院九十二年四月二十八日（九二）佳醫字第九二四０五號函一紙附卷
    可為佐參，足見被害人乙○○前開所受傷勢已達於身體有重大不治之重傷害程度
    。且按汽車行駛時，駕駛人應注意車前狀況，並隨時採取必要之安全措施；汽車
    在同一車道行駛時，除擬超越前車外，後車與前車之間應保持隨時可以煞停之距
    離；行車速度，依標誌或標線之規定行駛，道路交通安全規則第九十四條第一項
    、第三項、第九十三條分別定有明文。查被告甲○○未經考領重型機車駕駛執照
    ，本即不得騎乘重型機車上路，然其既然騎乘重型機車上路，對於上述交通安全
    規則自應知悉，為其應注意之事項。且肇事當時天氣晴朗、路面乾燥、無缺陷、
    無障礙物，且視距良好等情，有前開道路交通事故調查報告表存卷可按，足見依
    當時狀況，被告甲○○客觀上並無不能注意之情事。詎被告甲○○應注意能注意
    ，竟疏未注意，在行經上開地點（行車速度為每小時四十公里）時，貿然以時速
    逾七十公里之車速行駛。適乙○○騎乘車牌號碼ＭＰＤ—四八二號之殘障人士改
    裝用之重型機車，沿台南縣西港鄉○○路，亦由南向北行駛於甲○○所騎乘之重
    型機車之正前方，甲○○因未注意車前狀況且超速行駛，致未能即時煞停其重型
    機車，造成其重型機車由後方追撞乙○○所騎乘之前開重型機車，致被害人乙○
    ○硬腦膜外出血，頭部脊髓挫傷、伴四肢全癱，迄今仍四肢癱瘓及呼吸衰竭之重
    傷害，其違反前述規定之注意義務，其顯有過失至明。再者，本件經送台灣省臺
    南區車輛行車事故鑑定委員會鑑定結果亦同此認定，並鑑定被告甲○○駕駛重機
    車，超速行駛，未保持安全距離，未注意車前狀況，追撞前車，為肇事原因；乙
    ○○無肇事因素，有該委員會九十二年一月二十四日南鑑字第九二００二三號函
    暨檢附之鑑定意見書一份在卷可考。又被害人乙○○係因本次車禍受有前開重傷
    害，被告甲○○之過失駕駛行為與被害人受有重傷害之結果間，具有相當因果關
    係，殆無疑義。因之，本件事證明確，被告甲○○犯行洵堪認定，應依法論科。
二、核報告甲○○所為，係犯刑法第二百八十四條第一項後段之過失重傷害罪。又被
    告甲○○未考領重型機車之駕駛執照卻騎乘重型機車上路，因而致人受重傷，應
    依道路交通管理處罰條例第八十六條第一項之規定加重其刑。被告甲○○於肇事
    後未被有偵查權之公務員或機關發覺其為犯嫌前，留在事故現場向到場處理之警
    員自承犯行，進而接受裁判乙節，業據台南縣警察局佳里分局以九十三年七月二
    十六日南縣佳警三字第０九三００一一三九三號函暨檢附之報告書函覆明確，是
    被告甲○○行為合乎自首之要件，應依刑法第六十二條前段減輕其刑，並依法先
    加後減之。爰審酌被告之品行，應負過失責任之程度、造成被害人重傷害之結果
    、肇事後尚未與被害人達成民事上之和解，及被告犯後之態度等一切情狀，量處
    如主文所示之刑，以資懲儆。
據上論斷，應依刑事訴訟法第二百七十三條之一第一項、第二百九十九條第一項前段
、道路交通管理處罰條例第八十六條第一項、刑法第二百八十四條第一項後段、第六
十二條前段、罰金罰鍰提高標準條例第一條前段，判決如主文。
本案經檢察官丙○○到庭執行職務。
中      華      民      國    九十三    年      八      月      十      日
                               台灣臺南地方法院交通法庭
                                   法  官  鄭燕璘
右正本證明與原本無異。
如不服本判決應於送達後十日內向本院提出上訴狀。
                                   書記官  陳金堂
中      華      民      國    九十三    年      八      月      十      日
附錄本案論罪科刑法條全文：
刑法第二百八十四條第一項：
因過失傷害人者，處六月以下有期徒刑、拘役或五百元以下罰金，致重傷者，處一年
以下有期徒刑、拘役或五百元以下罰金。
